臺灣高等法院刑事判決　　　　　　　　96年度上訴字第1235號
上　訴　人
即　被　告　甲○○
選任辯護人　曾孝賢律師
　　　　　　韓邦財律師
　　　　　　鄧湘全律師
上列上訴人因違反貪污治罪條例等案件，不服臺灣桃園地方法院
95年度訴字第225號，中華民國96年1月22日第一審判決（起訴案
號：臺灣桃園地方法院檢察署94年度偵字第18917號），提起上
訴，本院判決如下：
    主  文
原判決撤銷。
甲○○公務員，侵占職務上持有之非公用私有財物，處有期徒刑
壹年拾月，褫奪公權貳年。
所得財物即林宣宇所有之玩具手槍壹支（含彈匣壹個），應予發
還林宣宇。
    事  實
一、甲○○前於民國94年2月間，任職於桃園縣政府警察局桃園
    分局（下稱桃園分局）擔任偵查員，負責刑事偵查業務，為
    依法令服務於國家所屬機關而具有法定職務權限之公務員。
    緣於94年2月15日上午，甲○○在桃園分局刑事組（現已改
    制為偵查隊）接受民眾符正修、符偉修兄弟報案，由符偉修
    二人交付於94年2月14日22時30分許，在臺北縣板橋市○○
    路○段之永和豆漿店，自林宣宇處取得不具殺傷力之玩具手
    槍1 支（含彈匣1個）、子彈6顆（起訴書誤為7顆）（價值
    約新臺幣〈下同〉2千5百元），經檢查上開手槍後，發現該
    手槍之槍管阻鐵未通，認為不具殺傷力，竟意圖為自己不法
    之所有，於94年3月1日前約1星期之某日，在桃園縣桃園市
    ○○路54號，將上開槍彈贈與友人李傳文以供其子把玩，而
    將其職務上所持有之非公用私有財物即上開槍彈侵占入己。
    因林宣宇於94年2月15日下午1時40分許，即至法務部調查局
    臺北縣調查站報案遭人恐嚇取財（經查明係符正修冒用桃園
    縣政府警察局中壢分局刑事小隊長陳慶豪名義向林宣宇恐嚇
    取財，並逕行取走前揭槍彈，嗣符正修、符偉修基於共同犯
    意向林宣宇恫稱要讓先前取得之槍枝變成有殺傷力之槍枝，
    使林宣宇在監獄進進出出等情。而符正修、符偉修上揭所涉
    恐嚇取財未遂罪，符偉修經臺灣板橋地方法院94年度易字第
    382號判處有期徒刑7月確定，符正修經本院94年度上易字第
    2068號判處有期徒刑8月確定），案因疑涉中壢分局刑事小
    隊長陳慶豪，中壢分局亦併同偵辦，於偵辦過程中，自符正
    修、符偉修處得知上揭槍彈已交付甲○○，中壢分局駐區督
    察李綜仁遂要求甲○○出具職務報告，以說明該槍彈之處理
    情形。甲○○明知該槍彈，業經其侵占入己贈與他人，竟為
    隱瞞上情而基於登記不實之犯意，於94年3月1日上午，在桃
    園分局偵查隊辦公室，將「本小組小隊長黃星文於本小組值
    日時復驗該把手槍後確定係道具槍不具殺傷力後，指示職將
    該把手槍分解後丟棄，故該手槍目前已無從找尋」之不實事
    項，登載於其職務上所掌之報告書中，並呈予桃園分局刑事
    組組長吳餘松及中壢分局駐區督察李綜仁而行使之，足以生
    損害於黃星文及警察機關對於案件偵查之正確性。嗣法務部
    調查局臺北縣調查站人員因偵辦符正修、符偉修所涉恐嚇取
    財案件，欲尋找手槍為證，甲○○自知無法抵賴而主動交出
    上開槍彈，並於偵查中自白前將該槍彈交付李傳文之事實，
    而查悉上情。
二、案經臺灣板橋地方法院檢察署檢察官檢舉後呈請臺灣高等法
    院檢察署令轉臺灣桃園地方法院檢察署檢察官偵查起訴。
    理  由
一、訊據上訴人即被告甲○○雖對於上揭時地，將該槍彈贈與其
    友人李傳文供其子把玩，並於上開職務報告登載「本小組小
    隊長黃星文於本小組值日時復驗該把手槍後確定係道具槍不
    具殺傷力後，指示職將該把手槍分解後丟棄，故該手槍目前
    已無從找尋」等情坦承不諱，惟矢口否認有何侵占職務上持
    有之非公用私有財物及登載不實犯行，辯稱：其雖將該槍彈
    交給友人李傳文，但因該槍彈並無殺傷力，認為不構成刑事
    案件，主觀上以為是無人所有之報廢物，故並無侵占之動機
    。又黃星文小隊長確曾指示其將上開槍彈分解丟棄，而其於
    出具前揭職務報告時，確實找不到該槍彈，故在職務報告上
    所記載之內容並無不實，事後始向李傳文詢問得知槍彈尚未
    經丟棄，乃主動交出。是其並無侵占之故意，亦無登載不實
    犯行，充其量只是處事疏忽而應負行政疏失責任云云。
二、經查：
（一）上揭事實，業據證人符正修、符偉修就如何自林宣宇取得
      手槍後，持以向被告報案，及被告受理之後，其等未將該
      槍彈帶離，留在被告處等情供述綦明，並經證人李傳文於
      原審證述：被告於前開時間，將該槍彈贈與其供子把玩等
      語（見原審卷第199至200頁），證人黃星文於原審證稱：
      其未具體指示被告該槍彈如何處理，亦未告知被告將該槍
      彈分解丟掉，關於被告所寫之職務報告其並未看過，被告
      亦未告知該職務報告內容等情（見原審卷第64至65頁、第
      169、171、263頁），證人即中壢分局駐區督察李綜仁於
      原審證稱：其因偵辦林宣宇報案之案件，循線自符正修、
      符偉修處得知槍彈已交付被告，而要求被告出具職務報告
      ，以說明手槍之處理情形，被告即向其提出上開職務報告
      。依規定，槍枝經鑑定不具殺傷力，不能自行隨便分解丟
      棄等情綦明（見原審卷第233至234頁、第260頁），復有
      被告製作之上開職務報告（見第921號偵查卷第292頁）在
      卷可稽，且有上開手槍（含彈匣）扣於符正修、符偉修恐
      嚇取財案件可資佐證（扣案之6顆子彈，已於該案確定後
      銷燬），經本院調取上開案卷及手槍（含彈匣）查明在案
      。而上開槍彈經鑑定結果，該黑色手槍1支（槍枝管制編
      號0000000000），認係仿BERETTA廠M9型半自動手槍製造
      之金屬玩具手槍，經檢視，槍管內具阻鐵，無法供發射彈
      丸使用，認不具殺傷力；送鑑子彈其中5顆，認均係由玩
      具金屬彈殼加裝底火帽而成，經檢視，均不具火藥及彈頭
      ，均非為完整之子彈，認均不具殺傷力，另1顆，認係玩
      具金屬彈殼，有內政部警政署刑事警察局94年7月26日刑
      鑑字第0940099220號槍彈鑑定書及照片在卷可稽（見臺灣
      板橋地方法院94年度易字第382號符正修、符偉修恐嚇取
      財等案卷第163至166頁）。
（二）被告雖辯稱：其主觀上認為手槍是無人所有之報廢物，並
      無侵占之犯意，且就客觀情形而言，亦完全無犯罪之動機
      云云，然：
    １被告於警詢時即供稱：「當時符氏報案稱該護膚店老闆有
      違反槍砲彈藥刀械管制條例罪之嫌，但是經我查看該手槍
      之槍管阻鐵未通，係1把道具槍且不具殺傷力，故無從偵
      辦，並請符氏將該槍帶走，但符氏稱怕攜帶該手槍會有麻
      煩，故暫放在我辦公桌底下」（見第921號偵查卷第294頁
      ），於原審亦稱：「（94年2月15日證人符偉修、證人符
      正修是否有拿一把槍表示要報案？）有的，其二人表示從
      朋友處搶下來1把槍，請我幫他們看有無殺傷力，如有殺
      傷力，要帶我去抓持槍的人」「（當時你如何處理？）我
      看過後槍管沒有通，係道具槍，就請證人符偉修、證人符
      正修將槍帶走」「我告訴他們那把槍沒有殺傷力，不構成
      刑案，所以請他們將槍帶走」「（當時他們如何回答？）
      證人符正修表示既然不構成刑案，其帶回去也沒有用，且
      怕帶在身上會被警察查到。就要我將槍處理掉」（見原審
      卷第51頁）、「（當時你如何回答？）我沒有回答，我說
      隨便你，……就離開了」「（你有無當場要他們聯繫對方
      ？）沒有」（見原審卷第52頁）、「（你有無與其二人表
      示該把槍要如何處理？）沒有。當日我離開後就未再與其
      二人聯繫」「（該把槍你本來打算如何處理？）係玩具槍
      就將之丟掉」「（你係依照何規定將該把槍丟掉？）因其
      係玩具槍，不具殺傷力，我留著也沒有用，且我也聯繫不
      到對方，所以我就將槍丟掉」「（當初你何以未對證人符
      偉修、證人符正修二人製作筆錄？）因我認為該把槍係玩
      具槍，不構成刑案，所以就未製作筆錄，且我已經行政處
      分過，因長官認為此部分應該要做筆錄」（見原審卷第53
      頁），已見被告當時明白認識該槍彈非符正修、符偉修所
      有，而係他人所有之物，惟於檢視認無殺傷力後，雖請符
      正修、符偉修攜離，但符氏兄弟唯恐有麻煩，故將該槍彈
      放在被告處，而被告當時亦未請符氏兄弟聯絡上揭槍彈所
      有人將該槍彈取回，事後亦未再就此事與符氏兄弟聯絡。
    ２證人符偉修亦於原審證稱：「（當時那把槍係如何而來？
      ）我之前在板橋衣賞護膚店工作，老闆欠我1個多月之薪
      資，因積欠薪資之事我、我哥哥符正修和店長、另1家分
      店店長約在衣賞樓下之永和豆漿店談判，因對方不肯還我
      薪資，且店長林宣宇把他的手放進背包，欲拿東西，證人
      符正修就將其背包搶過來，背包內有1把槍，該把槍已經
      上膛，我們不知道該把槍係真槍還是假槍，……證人符正
      修就假扮警察，稱要將該把槍帶回桃園，背包內之其餘物
      品有交還林宣宇」（見原審卷第46頁）、「（將槍交給被
      告甲○○時，其係如何處理？處理過程為何？）我們看到
      被告甲○○時，就照我剛才說的拿到槍的過程再與被告甲
      ○○說一次，其就將該把槍拿去鑑識科鑑定，鑑定結果認
      為槍管內有阻鐵，沒有殺傷力，係道具槍，我與證人符正
      修就沒有做筆錄，槍就留在被告甲○○處」「（被告甲○
      ○有無稱槍沒有殺傷力，要你們拿回去？）沒有」（見原
      審卷第47頁）、「（當初帶槍找被告甲○○之目的為何？
      ）報案」「（你到警局後是否有表示要報案？）有」「（
      被告甲○○是否有告知係沒有殺傷力之槍？後來有無製作
      筆錄？）有，沒有」「（槍交給被告甲○○後，其表示係
      道具槍，你是否有要求將槍帶走？）沒有，因我留著也沒
      有用，所以才會留在警察局」等語（見原審卷第50頁），
      證人即桃園分局偵查員蔡連清亦於原審證稱：「（94年2
      月15日證人符偉修、證人符正修帶槍到警局之事是否知悉
      ？）我知道」「（當時是否係被告與他們接洽？）是」「
      （當時你有無在場？）有」「當時有二個人到警局來，我
      不知道他們的實際姓名，他們有帶一把槍來找被告，他們
      說他們其中一人在三溫暖上班，老闆沒有給薪資，還拿槍
      出來恐嚇他們，說不要給薪資，老闆還有開槍，他們奮力
      將槍搶下來，就將槍拿到警局」等語（見原審卷第184頁
      ），益見符氏兄弟將上揭槍彈交給被告時，已初步說明如
      何取得該槍彈之經過情形，被告確已瞭解該槍彈非屬符正
      修、符偉修所有。而於離去時，符正修、符偉修並未要求
      攜離該槍彈，即留在被告處。
    ３雖被告嗣於本院辯稱：當日上午其至警局接受符正修、符
      偉修交付上揭槍彈，因認無殺傷力，留下該槍彈在警局而
      離開後，符氏兄弟又打電話來說林宣宇不要該槍彈，故其
      認為既經所有人林宣宇表示拋棄，即屬他人不要之報廢物
      ，故送給林傳文供其子把玩，並無侵占之故意云云，然：
      (1)依前所述，被告已自承符氏兄弟唯恐有麻煩，故將該槍
        彈放在警局，當時其未請符氏兄弟聯絡槍彈所有人前來
        取回，事後亦未再就此事與符氏兄弟聯絡等情綦明。則
        嗣於本院始改稱：當符氏兄弟離開以後，又打電話來說
        林宣宇不要該槍彈云云，顯係事後卸責之詞。況證人符
        正修、符偉修從未提及事後有告知被告說林宣宇不要該
        槍彈之意。且此攸關被告是否具侵占犯意之重要爭點，
        被告何以自案發迄原審辯論終結從未提出主張，甚且於
        本院準備程序就侵占犯行予以認罪，嗣又反悔始於辯論
        期日前提出上開辯解。
      (2)經被告請求詰問之證人林宣宇雖於本院證稱：當其至調
        查局報案時，符氏兄弟有冒用陳慶豪小隊長名義打電話
        來恐嚇說那把槍是假的，要其交出真的槍出來，不然就
        要其好看等語，後來又有打電話來叫其到桃園刑事組拿
        回那把槍，其乃向符氏兄弟表示那就不要該槍了等語（
        見本院卷第51頁）。對照林宣宇係於94年1月15日下午1
        時40分至法務部調查局臺北縣調查站檢舉遭陳慶豪小隊
        長恐嚇取財，並當場播放其與陳慶豪之電話錄音光碟（
        實係與符正修對話，只是當時林宣宇不知係符正修冒用
        陳慶豪名義），其中編號20，係於該日中午12時許，因
        編號17電話斷訊後，林宣宇打編號18過去，繼編號18又
        打編號19、20過去，在編號20內符正修講到：「我告訴
        你啦！師父們剛才分解掉（指玩具槍）跟我說這根本沒
        有辦法擊發的，擊發無效的啦！你拿道具槍來騙我啊！
        把該交的交出來，符偉修那天拿的不是這1支，拿去修
        理的，你拿去修理的，而且重量不同，這我們都懂，你
        不要拿這個來騙我，而且槍管還要處理，你要是不相信
        ，我們可以把它變成有殺傷力的，你就準備進進出，在
        監獄進進出出」（見第921號偵查卷第1頁、第28頁正、
        反面、譯文見第921號偵查卷第23頁反面），證人林宣
        宇稱：上開第20通即係前揭證詞所述符正修打來恐嚇交
        出真槍的電話等語（見本院卷第51頁反面），則符正修
        雖確有於將該槍彈交給被告，經被告檢視並無殺傷力後
        ，打電話向林宣宇恐嚇交出真槍，否則要讓林宣宇在監
        獄進出等情。惟詳視卷內所有電話錄音譯文，並無一通
        內容提到林宣宇表示不要該槍彈之意，經詢以證人林宣
        宇究係何時向符氏兄弟表示不要該槍彈時，證人林宣宇
        陳稱：符氏兄弟打此通電話來時，內容並未錄音，其也
        不記得是什麼時候，應該是離開調查局以後的事云云（
        見本院卷第51頁），則此通表示拋棄意思之電話，除證
        人林宣宇上揭片面所述外，與被告前揭供述及其他事證
        均不相符，無非事後附和被告所為迴護之詞。
      (3)證人蔡連清警員雖於原審證述：「（你有陪同被告看該
        把槍係真槍還是玩具槍？）有，後來發現該把槍的槍管
        沒有通，如以當時之情況看，應係玩具槍」等語（見原
        審卷第184頁）、「被告看完後，發現槍管沒有通，就
        請我們同事過去幫忙看一遍，我們看後發現槍管確實沒
        有通」（見原審卷第186頁），惟此不過同在警局之同
        仁檢視該槍並無殺傷力，與被告所辯認為該槍彈已屬報
        廢物並無任何關連。而被告認為可將該槍彈丟掉之理由
        ，係因該槍無殺傷力，且聯絡不到對方，已如前述，並
        非該槍已非所有人不要之廢棄物。是證人李傳文於原審
        證述：「（被告有無告知你該槍如何而來？）他好像說
        槍係查獲的，沒有什麼關係，就給小孩玩」「（被告有
        無告知你該把槍玩完後要丟掉？）有」（見原審卷第20
        0頁），亦不得作為林宣宇當時業已表示不要該槍彈所
        有權之證明。另證人符偉修雖於原審曾稱：「（被告甲
        ○○有無跟你們說要林宣宇來領回去？）有，被告甲○
        ○要我們打電話給林宣宇，要其過來將槍拿回去，順便
        談我們的薪資問題」云云（見原審卷第47頁），惟此與
        被告自承未叫符氏兄弟打電話通知所有人取回之情顯然
        不同，衡情乃證人符偉修因嗣符正修有打電話給林宣宇
        ，關於何以打電話之過程記憶有所模糊致生混淆，亦不
        足以認定上開槍彈係屬他人不要之廢棄物。況該槍彈依
        符氏兄弟報案（被告則稱係提供線索）時所述，既係自
        行由林宣宇處取來，而非依合法程序取得，縱無殺傷力
        ，但可能成為其他案件之證物，被告亦無任何自行處分
        予以棄置之權利（既係證物，縱所有人未明或屬無主物
        、所有人拋棄……等，均不得逕行以廢棄物處置，何況
        並無積極證據證明當時林宣宇業已拋棄所有權）。
      (4)被告另辯稱：小隊長黃星文確有指示其將該槍枝分解丟
        棄云云，惟證人黃星文並未指示被告分解丟棄，已如前
        述，且明確證稱：「（你休假回來後，有無看到該把槍
        ？）被告有拿給我看說該把槍係道具槍，我沒有看，只
        是說好吧，那就放著」「（你有無指示該把槍應如何處
        理？）無」「（你有無告知被告將該槍分解後丟掉？）
        沒有」「（依被告之陳述，此案件程序上應為如何處理
        ？）依規定的話，應寫一個簽呈給上面批示，說明槍無
        殺傷力」（見原審卷第64、65頁）、「我印象中，在被
        告跟我說有槍枝線索後約半個月，有一次辦公室要大掃
        除，我叫他將桌子下清理乾淨，不要擺那麼多東西……
        」（見原審卷第66頁）、「（你是否有叫被告將玩具槍
        或道具槍處理掉？）我係叫他將桌下不需要的東西處理
        掉」「（桌下不需要的東西是否有包含道具槍或玩具槍
        ？）我告訴被告你的東西該繳就繳，不需要就處理掉」
        「被告有將槍拿給我看，說該槍槍管沒有打通，沒有殺
        傷力，且蔡連清也看過，也認為沒有殺傷力，但我沒有
        看，我也沒有指示其要將槍分解丟棄」「（你看完後是
        否要被告自行處理？）是」（見原審卷第169至170頁）
        、「（你前述要被告處理的意思，是否依規定可以處理
        掉就處理掉，還是不管規定如何就處理掉？）依規定處
        理」「（被告擅自處理槍枝是否係依據你的指示而為？
        ）我沒有明確指示其要分解丟掉」（見原審卷第171頁
        ）、「我只有在大掃除該次叫被告將槍處理，但在報案
        隔日被告拿槍給我看時，我並沒有叫他將槍處理」「（
        報案隔日被告拿槍給你看時，你如何指示？）我叫被告
        先放在他那裡」「（放在被告那邊要被告如何處理？）
        我沒有指示，直到大掃除時才說上開那段話」（見原審
        卷第172頁）、「（你當時有無指示被告將槍枝拆解、
        丟掉？）因為那時候環境大掃除，隊長指示我們每個人
        辦公桌及附近環境要清理乾淨，而比較不重要的東西，
        我們才會放在辦公桌底下，若重要的證物一定會放在櫃
        子裡面，而我的意思是這些東西該處理就要處理，該繳
        回就要繳回」（見原審卷第253頁），則黃星文小隊長
        並未指示被告將該槍彈分解丟棄，只是於事後大掃除時
        ，為環境整潔而要求將物品整理乾淨。被告明知該槍彈
        非屬符正修、修偉修所有，所有權人林宣宇亦未表示拋
        棄之意，且係符正修、符偉修逕自林宣宇處取來，可能
        涉及其他案件之證物，竟為推免己身不得任意處分之罪
        責，強將黃星文小隊長事後大掃除時所為清理環境之指
        令辯以於收下該槍彈之初即經指示分解丟棄，自不足採
        。
      (5)至證人黃星文雖曾稱：沒有殺傷力的槍可以任由處理（
        見原審卷第66頁），報案物品，如果偵查員認定不成案
        ，也沒有上簽呈的話，就自己處理掉（見原審卷第167
        頁），如果沒有殺傷力的話，所謂自行處理與分解丟棄
        可以解釋為同一意思云云（見原審卷第170頁）。惟綜
        觀其前後所述，仍以不須扣案或發還為前提，並非槍彈
        一旦經檢視無殺傷力，即可當作廢棄物而任意處理。自
        不得執此認為被告可任意處置之依據。
（三）被告又辯稱：其職務報告上所載內容並無不實，且內容有
      告知黃星文小隊長云云，惟：
    １被告係將該槍彈送給友人李傳文供其子把玩，且黃星文小
      隊長從未具體指示被告將該槍彈分解，已如前述，故被告
      職務報告所記載內容，顯與事實不相符合。又上開報告既
      為因被告負責刑事偵查業務，而受理證人符正修、符偉修
      持槍彈前來報案，嗣因另案偵辦之需要而追查該槍彈之下
      落，被告應負責警察機關人員之要求，為交代該槍彈處理
      之情形所製作，性質上自應屬公務員於職務上所掌之公文
      書，且上開槍彈係符正修、符偉修所涉恐嚇取財等案件之
      重要證物，而被告於其所製作上開報告登載前開不實事項
      ，並呈給桃園分局刑事組組長吳餘松及中壢分局駐區督察
      李綜仁而行使之，則將使負責偵辦符正修、符偉修所涉恐
      嚇取財等案件之警察機關，誤認該槍彈已無從找尋作為該
      案之證物，自足以生損害於警察機關對於案件偵查之正確
      性。至於被告事後有否將該槍彈找出交付，無涉於製作上
      開職務報告已具登載不實故意之認定。
    ２證人李綜仁於原審證稱：「（後來為何會在3月5日對甲○
      ○製作一份警詢筆錄？）因為案件送長官批示後，長官說
      槍是很重要的證物，叫我再去問甲○○槍能否找到，所以
      我就直接去桃園刑事組找他，並製作一份訪談筆錄」「（
      甲○○當時是如何說的？）我問他按照報告內容說該枝玩
      具槍已拆解丟棄是否屬實，他說他本來以為槍枝已經丟掉
      ，結果在辦公桌下找到槍枝」「（甲○○稱有向小隊長報
      告此事，你們是否有向黃星文製作訪談筆錄？）沒有訪談
      筆錄，只有電話問小隊長查詢，問他知不知道甲○○有受
      理玩具槍的事情，小隊長說他知道」「（甲○○在報告中
      是記載是依照小隊長的指示，你有無問小隊長有無指示甲
      ○○？）我有問他，小隊長說他確實有指示甲○○」「（
      當時有無問黃星文如何指示甲○○的？）我有告訴他甲○
      ○報告的內容是說『小隊長於本小組值日時復驗該把手槍
      後，確定係道具槍不具殺傷力，指示甲○○將該把手槍分
      解後丟棄』，黃星文怎麼說我沒有印象」（見原審卷第23
      4至236頁）、「（能否確認有與黃星文有表示他有看過那
      把槍，並指示甲○○把槍拆解丟棄？）我看過報告內容後
      ，有詢問黃星文，他說他知道這件事情，至於他有無說他
      看過那把槍，我沒有印象」「（黃星文有無表示他不曾指
      示甲○○將槍枝拆解丟棄，只是要求甲○○將辦公室環境
      整理清潔？）沒有印象，但若是黃星文當時有表示不同意
      見，我在報告上會作不同的說明」（見原審卷第241至242
      頁），嗣又稱：「我上次作證後有再想了很久，並有調我
      之前所寫之簽呈出來看，因事隔已久，我只記得我有催報
      告，其餘細節我已經忘記了，不是很確定」「……我確認
      我有與證人黃星文小隊長聯繫催被告趕快交報告，但是否
      在收到報告後有再與證人黃星文小隊長確認被告之報告內
      容，我不能確定」「（依照規定，槍枝經鑑定不具殺傷力
      之處理方式是否如被告報告內容所載？）不是，不能自行
      隨便分解丟棄」「（既然規定不是如此，在收到被告報告
      之後，是否有就被告所載之內容不符規定之處向報告內容
      提及之相關人即證人黃星文小隊長再為確認？）我記不太
      清楚」（見原審卷第260頁），則除確認先前有向黃星文
      小隊長詢問並請被告交出職務報告外，於收到被告職務報
      告以後是否有再向黃星文小隊長確認已印象模糊。惟綜觀
      其前後所述，依其記憶所及，於向黃星文小隊長瞭解時，
      黃星文並未說有指示被告將該槍彈分解丟棄一情，與證人
      黃星文所述相互一致。又依證人黃星文所述：因李綜仁督
      察一直催被告交出職務報告，故被告並未將上開職務報告
      給其看過，即直接交出去。而李綜仁只有於先前打電話來
      說叫被告要交職務報告，後來並未向其求證被告職務報告
      所載內容等情（見原審卷第263頁），參以上開被告之職
      務報告上並無李綜仁註記之黃星文有何不同意見，足見李
      綜仁應係僅於被告交出職務報告以前向黃星文詢問過此事
      ，而於被告交出職務報告之後，即未再向黃星文告知並求
      證該職務報告所載之內容是否屬實。否則，李綜仁之印象
      中，既係黃星文表示未曾指示被告將該槍彈分解丟棄，則
      倘其事後有再向黃星文求證，理應於該職務報告中註記不
      同意見。正因未再求證，而只有先前之印象，故未予註記
      。
（四）綜上所述，本件事證明確，被告所辯無非事後飾詞卸責，
      委無足採，其犯行堪以認定。
三、論罪科刑：
（一）被告行為後，貪污治罪條例、刑法及配套之刑法施行法、
      罰金罰鍰提高標準條例均經修正，自95年7月1日生效施行
      ，有關本件情形：
    １修正前刑法第10條第2項規定：「稱公務員者，謂依法令
      從事於公務之人員」，修正後規定：「稱公務員者，謂下
      列人員：一、依法令服務於國家、地方自治團體所屬機關
      而具有法定職務權限，以及其他依法令從事於公共事務，
      而具有法定職務權限者。二、受國家、地方自治團體所屬
      機關依法委託，從事與委託機關權限有關之公共事務者」
      ，貪污治罪條例第2條亦配合上開刑法公務員定義之修正
      ，將「依據法令從事公務之人員，犯本條例之罪者，依本
      條例處斷；其受公務機關委託承辦公務之人，犯本條例之
      罪者，亦同」，修正為：「公務員犯本條例之罪者，依本
      條例處斷」。而被告為桃園分局偵查員，經其供明在卷，
      並有94年2月15日到勤之值勤登記表在卷可參（見第921號
      欲本卷第296頁），無論修法前後，被告行為時之身分均
      符合刑法上所稱之公務員，並無二致，無礙貪污治罪條例
      之適用，是此部分並無比較新舊法之問題。
    ２貪污治罪條例第6條第1項第3款之規定並未修正，惟法定
      刑中有併科罰金之規定，而修正前刑法第33條第5款原規
      定：「罰金：1元以上」，修正後規定：「罰金：新臺幣1
      千元以上，以百元計算之」，業將科處罰金之最低額提高
      至新臺幣1千以上，則修正前之規定對於行為人較為有利
      。
    ３刑法第55條牽連犯之規定經修正予以刪除，而牽連犯之規
      定經刪除後，數行為將予分論併罰，而數罪併罰之結果較
      論以牽連犯裁判上一罪之情形為重。經比較新舊法結果，
      以行為時舊法之規定有利於被告，自應適用舊法之規定，
      亦即仍依牽連犯之規定論處。
    ４關於褫奪公權，貪污治罪條例第17條規定：「犯本條例之
      罪，宣告有期徒刑以上之刑者，並宣告褫奪公權」。則就
      犯貪污治罪條例之罪，是否應褫奪公權，自應依上開特別
      規定，不再適用刑法第37條第2項之規定。惟依刑法第11
      條規定適用刑法總則褫奪公權之期間時，因修正前後刑法
      第37條第2項均規定褫奪期間為1年以上10年以下，亦即適
      用修正前後之規定並無不同，故亦不生比較適用之問題。
（二）被告係中壢分局偵查員，為依據法令從事公務之人員，於
      94年2月15日符正修、符偉修持上開槍彈前來報案當日，
      雖在輪休中，但已至警局在值勤登記簿上為該日上午10時
      到勤偵辦槍械案之記載（見第921號偵查卷第296頁），並
      據被告供稱：此即表示其到勤上班，人在辦公室偵辦案件
      ，原來的輪休可以保留，以後再補休等語（見本院卷第39
      頁反面），則自係以員警身分執行職務而收受該槍彈。核
      被告將其職務上持有之非公用私有財物即該槍彈變易持有
      而侵占據為己有，係犯貪污治罪條例第6條第1項第3款侵
      占職務上持有之非公用私有財物罪；其將上開不實事項登
      載於其職務上所製作之報告書中，並提出行使之所為，則
      係犯刑法第216條、第213條之行使登載不實公文書罪，所
      為不實登載之低度行為已為高度之行使行為所吸收，不另
      論罪。所犯上開二罪間，有原因結果之牽連關係，為牽連
      犯，應從一重之侵占職務上持有之非公用私有財物罪。檢
      察官雖僅就被告上開行使登載不實公文書犯行提起公訴，
      惟其所涉侵占職務上持有之非公用私有財物部分犯行，與
      前開經起訴之事實，有牽連犯裁判上一罪之關係，基於審
      判不可分之原則，自為起訴效力所及，應併予審究。
（三）又按犯貪污治罪條例第6條之罪，情節輕微，而其所得或
      所圖得財物或不正利益在新臺幣（下同）5萬元以下者，
      減輕其刑，同條例第12條第1項定有明文。扣案槍彈之價
      格，據林宣宇於調查時稱：以2千5百餘元購得（見第921
      號偵查卷第27頁反面），於本院亦證稱：約2、3千元（見
      本院卷第51頁），則其價值既在5萬元以下，而被告所犯
      本件情節輕微，爰依上開貪污治罪條例第12條第1項之規
      定，減輕其刑。
（四）貪污治罪條例第8條第2項前段規定：「犯第4條至第6條之
      罪，在偵查中自白，如有所得並自動繳交全部所得財物者
      ，減輕其刑」（上開規定並未修正，亦無比較新舊法之問
      題）。又該條項所謂自白，乃被告對自己犯罪事實之全部
      或一部之供述之謂，被告所供述者，不必限於構成要件該
      當事實，即除供述構成　要件該當事實之外，另外主張違
      法阻卻事由或責任阻卻事由，猶不失為自白（最高法院93
      年度台上字第2870號判決參照）。被告於偵查中已供述將
      該槍彈送給友人李傳文供其子把玩，並自動向李傳文詢問
      該槍彈下落，而取回該槍彈，並交出作為符正修、符偉修
      恐嚇取財案件之證物，已如前述，並據被告及證人李傳文
      陳述在卷，則已對於侵占該槍彈之犯罪事實予以自白，雖
      辯稱主觀上並無侵占之犯意云云，然不影響其自白之效力
      ，併依上開規定減輕其刑，併遞減之。
四、原審認被告所犯罪證明確，予以論罪科刑，固非無見。惟查
    ：（一）原判決認為上揭槍彈價值在5萬元以下，惟未說明
    何以認定之理由，自有未洽。（二）被告已於偵查中自白侵
    占犯行，並自動交出上開所侵占之槍彈，原判決未依貪污治
    罪條例第8條第2項前段之規定予以減輕其刑，亦有未合。（
    三）被告所侵占之槍彈業經被告交出，並已扣於符正修、符
    偉修恐嚇取財案件為證物，而該案經判決確定後，扣案手槍
    （含彈匣）尚未發還或銷燬，扣案無殺傷力之子彈6顆則已
    銷燬，則就此被告已交出之槍彈，自無於無法追繳時，追徵
    其價額或以財產抵償之問題。原判決竟於主文諭知「所得財
    物即林宣宇所有之玩具手槍1支，應予追繳，並發還林宣宇
    ，如全部或一部無法追繳時，應追徵價額或以財產抵償之」
    ，自有未當；且就事實所認定被告侵占之子彈部分，既未諭
    知追繳發還，亦未說明是否何以不諭知之理由，顯有未合。
    被告上訴，否認犯罪，雖無理由，惟原判決既有可議，自應
    由本院予以撤銷改判。
五、爰審酌被告擔任刑事偵查之業務，竟利用職務之便，侵占職
    務上所持有之槍彈，所為非是，再參酌其之素行、智識程度
    、犯罪目的、手段、犯罪情節、所得利益與違反官箴造成政
    府威信之影響程度等一切情狀，量處如主文所示之刑，並予
    以宣告褫奪公權2年。至被告所侵占之職務上非公用私有財
    物即槍彈，其中手槍1支（含彈匣1個），雖係其實施犯罪所
    得之物，惟並非被告所有，而為被害人林宣宇所有之物，且
    性質上亦非屬違禁物，業據被告交出而扣於另案，尚未發還
    或銷燬，應依貪污治罪條例第10條第1項之規定，予以發還
    被害人林宣宇。另子彈6顆，於被告交出供扣案後，已於該
    案確定後銷燬，已無從發還被害人林宣宇；且既據被告交出
    ，亦無再予追繳或追徵、抵償之餘地。
據上論斷，應依刑事訴訟法第369條第1項前段、第364條、第299
條第1項前段、貪污治罪條例第2條、第6條第1項第3款、第8條第
2項前段、第10條第1項、第12條第1項、第17條、第19條、刑法
第2條第1項前段、刑法第216條、第213條、第37條第2項，修正
前刑法第55條，判決如主文。
本案經檢察官郭弘佑到庭執行職務。
中　　華　　民　　國　　96　　年　　5 　　月　　23　　日
　　　　　　　　  刑事第二庭審判長法　官  呂丹玉
　　　　　　　　　　　　　　      法　官  林銓正
　　　　　　 　 　　　　　　  　　法　官  王詠寰
以上正本證明與原本無異。
如不服本判決，應於收受送達後十日內向本院提出上訴書狀，其
未敘述上訴之理由者並得於提起上訴後十日內向本院補提理由書
（均須按他造當事人之人數附繕本）。
                                  書記官  駱麗君
中　　華　　民　　國　　96　　年　　5 　　月　　23　　日
附錄：本案論罪科刑法條全文
貪污治罪條例第6條
有下列行為之一者，處5年以上有期徒刑，得併科新臺幣3千萬元
以下罰金：
一  意圖得利，抑留不發職務上應發之財物者。
二  募集款項或徵用土地、財物，從中舞弊者。
三  竊取或侵占職務上持有之非公用私有器材、財物者。
四  對於主管或監督之事務，明知違背法令，直接或間接圖自己
    或其他私人不法利益，因而獲得利益者。
五  對於非主管或監督之事務，明知違背法令，利用職權機會或
    身分圖自己或其他私人不法利益，因而獲得利益者。
前項第1款至第3款之未遂犯罰之。
中華民國刑法第216條
行使第210條至第215條之文書者，依偽造、變造文書或登載不實
事項或使登載不實事項之規定處斷。
中華民國刑法第213條
公務員明知為不實之事項，而登載於職務上所掌之公文書，足以
生損害於公眾或他人者，處1年以上7年以下有期徒刑。
